臺灣士林地方法院刑事判決　　　　　　　 110年度訴字第11號
　　　　　　　　　　　　　　　　　　　110年度訴字第319號 
公　訴　人　臺灣士林地方檢察署檢察官
被　　　告　陳仲寅




　　　　　　張智凱




上列被告因詐欺案件，經檢察官提起公訴（109年度偵字第17630
號）及追加起訴（110 年度偵緝字第736 號），本院合併審理後
，判決如下：
    主  文
陳仲寅犯三人以上共同詐欺取財罪，累犯，處有期徒刑壹年陸月
。扣案如附表編號一所示之物沒收。
張智凱犯三人以上共同詐欺取財罪，累犯，處有期徒刑壹年拾月
。
扣案如附表編號二所示之物沒收。
    犯罪事實                                
一、陳仲寅、張智凱自不詳時間起，加入真實姓名、年籍均不詳
    、綽號「羅文」（下稱羅文）及聊天軟體「Telegram」（下
    稱Telegram）暱稱：「W Olf 」等成年男子所屬之詐欺集團
    ，與該集團成員基於三人以上共同詐欺取財之犯意聯絡，由
    羅文於民國109 年9 月間，在臉書社群平台上私訊孔繁瑋，
    並透過Telegram向孔繁瑋佯稱：投資虛擬貨幣每月可獲利20
    % 云云，並於同年10月7 日11時許，指派陳仲寅攜帶現金新
    臺幣121 萬元至臺北市○○區○○路00號前供孔繁瑋檢視，
    以取信孔繁瑋，實則並無協助孔繁瑋投資或換匯之真意，致
    孔繁瑋陷於錯誤，於同日14時（起訴書誤載為16時）50分許
    ，依羅文指示分別匯款人民幣4 萬元、4 萬9,464 元共8 萬
    9,464 元（折合新臺幣約37萬8,000 元）至吳亞南所有中國
    銀行帳號0000000000000000000 號帳戶（下稱吳亞南帳戶）
    後，張智凱以通訊軟體LINE（下稱LINE）指示陳仲寅見詐欺
    得逞即向孔繁瑋誆稱未收得上開款項並要其逃逸，孔繁瑋發
    現遭騙，而與同行友人郭玟瓘攔阻陳仲寅離去，並報警處理
    ，為警當場自陳仲寅身上扣得如附表編號1 所示其所有之行
    動電話1 支及如附表編號2 所示之新臺幣121 萬元。
二、案經孔繁瑋訴由臺北市政府警察局士林分局報告臺灣士林地
    方檢察署（下稱士林地檢署）檢察官偵查起訴。
    理  由                                
壹、證據能力部分：
    本案認定犯罪事實所引用之所有卷證資料，供述證據部分，
    經被告陳仲寅、張智凱及檢察官均同意作為證據（見本院11
    0 年度訴字第11號卷【下稱本院卷】第103 頁、第357 至36
    2 頁、110 年度訴字第319 號卷【下稱本院追加卷】第49頁
    ），本院審酌上開證據資料作成時之情況，尚無違法不當及
    證明力明顯過低之瑕疵，亦認為以之作為證據應屬適當，爰
    依刑事訴訟法第159 條之5 第1 項規定，認有證據能力；非
    供述證據部分，查無證據證明有公務員違背法定程序取得之
    情形，亦無顯有不可信之情況，且經本院於審理期日提示予
    被告2 人辨識而為合法調查，依刑事訴訟法第158 條之4 反
    面解釋，亦有證據能力。
貳、實體認定犯罪事實所憑之證據及理由：
一、被告之辯解：
  ㈠被告陳仲寅部分：
    訊據被告陳仲寅固坦承有於上揭時間、地點與告訴人孔繁瑋
    （下稱告訴人）見面，及依被告張智凱之指示攜帶新臺幣12
    1 萬元（含自有之新臺幣83萬元）出示與告訴人檢視，嗣為
    警當場扣得如附表編號所示其所有之行動電話和新臺幣121
    萬元等情不諱，惟矢口否認有何犯三人以上共同詐欺取財罪
    之犯行，辯稱：案發當天我帶新臺幣121 萬是要跟告訴人兌
    換人民幣，一開始是說要換人民幣20萬元，告訴人到現場又
    說沒有這麼多錢，如果我要騙告訴人我不會帶新臺幣121 萬
    元到現場。我當時說我要走了，告訴人說先去7-11喝咖啡，
    我本來想坐計程車回臺中，告訴人又說剩下人民幣9 萬多，
    我回說跟羅文聯絡，我就在那邊等，當然是羅文收到錢我再
    給告訴人現金，羅文就是張智凱，是我認的一個姊姊的丈夫
    ，所以我叫他姊夫。當時我沒有想要跑的意思，因為告訴人
    用大陸的帳戶轉過來，可能錢包比較慢一直沒有收到，我當
    下手機沒電，我有叫告訴人打電話給羅文，羅文說沒收到錢
    叫我跑掉就好了，人家在等我走，我就說我再確認一下，告
    訴人就打給他朋友。後來羅文說錢沒有收到，叫我跟告訴人
    他們說等一下，一直等到我手機沒電，我就沒有再打給羅文
    ，也沒有人跟我說等等有白色車子經過要我趕快上車走人，
    這是告訴人說的。我當時有叫張智凱來士林分局，警察說告
    訴人要告我詐欺，我就說我被打為何不能告告訴人強盜等語
    。
  ㈡被告張智凱部分：
    訊據被告張智凱固坦承有交付新臺幣121 萬元現金給被告陳
    仲寅乙情不諱，惟矢口否認有何犯三人以上共同詐欺取財罪
    之犯行，辯稱：我沒有要陳仲寅去騙這筆錢，這筆錢是陳仲
    寅跟我朋友林子敬借了新臺幣121 萬元，他們有簽立現金保
    管條。陳仲寅去跟林子敬拿現金，說要用來買車子，是林子
    敬在臺中把新臺幣121 萬元拿給我，我再轉交給陳仲寅。車
    輛買賣部分是林子敬跟陳仲寅在聯絡，我不清楚。這段期間
    我有用臉書以及LINE跟陳仲寅聯絡，我使用的LINE暱稱叫做
    「KAI 」，告訴人及羅文我都不認識等語。
二、本案不爭執之事實：
    羅文於民國109 年9 月間，在臉書社群平台上私訊告訴人，
    並透過Telegram向告訴人佯稱：投資虛擬貨幣每月可獲利20
    % 云云。於109 年10月7 日11時許，被告陳仲寅攜帶現金新
    臺幣121 萬元至臺北市○○區○○路00號前供告訴人檢視，
    告訴人於同日14時50分許，依羅文指示分別匯款人民幣4 萬
    元、4 萬9,464 元共8 萬9,464 元（折合新臺幣約37萬8,00
    0 元）至吳亞南帳戶後，告訴人發現遭騙，而與同行友人郭
    玟瓘攔阻被告陳仲寅離去，並報警處理，當場為警自被告陳
    仲寅身上查扣如附表所示之物等情，業據證人即告訴人、郭
    玟瓘於警詢及本院審理中證述明確（見士林地檢署109 年度
    偵字第17630 號卷【下稱偵卷】第33至39頁、第43至47頁、
    本院卷第178 至192 頁），復有告訴人、郭玟瓘指認被告陳
    仲寅之犯罪嫌疑人紀錄表、吳亞南帳戶境內匯款電子回單、
    現場監視器及員警到場之錄影畫面、被告與「可樂」間LINE
    對話紀錄擷圖、告訴人與被告陳仲寅即「少黃」、「金金金
    」等人間之Telegram對話紀錄擷圖、被告陳仲寅所使用之行
    動電話中Telegram對話擷圖、現金照片（見偵卷第61至65頁
    、第67至71頁、第73頁、第75頁、第77至80頁、第81至84頁
    、第85至89頁、第139 頁、第55頁）等證據在卷可稽，並有
    扣案如附表所示之行動電話1 支及新臺幣121 萬元可佐（見
    偵卷第49至53頁），且為被告2 人所不爭執（見本院卷第10
    4 頁、本院追加卷第49至50頁），此部分之事實，首堪認定
    。
三、本案爭點：
    被告2 人係以上揭情詞置辯，故本案爭點則為：被告2 人有
    無加入羅文等人所屬之詐欺集團，進而與其等基於三人以上
    共同詐欺取財之犯意聯絡，由被告陳仲寅攜帶新臺幣121 萬
    元到場供告訴人檢視，以作為取信告訴人之詐術，實則並無
    協助告訴人投資或換匯之真意，致告訴人陷於錯誤因而匯款
    人民幣共8 萬9,464 元至吳亞南帳戶，進而受財產損害？本
    院認定被告2 人均有罪之理由，茲分述如下：
  ㈠證人即告訴人於警詢及本院審理中證稱：案發前羅文透過Te
    legram跟我聯絡談投資虛擬貨幣的事情，在電話中羅文知道
    我在大陸有跟朋友一起合作投資淘寶，他說我用人民幣去買
    虛擬貨幣比較划算，並問我這邊有多少人民幣，我說大概人
    民幣8 萬多元。因為我擔心被騙，我跟羅文也不熟，怕給錢
    之後羅文就跑掉，所以我們就相約見面，他的意思是當天先
    拿新臺幣40萬元給我類似當保證金，再教我如何投資虛擬貨
    幣，後面獲利的部分再匯給我，這樣我比較放心。但案發當
    天羅文說他上班有事無法到場，我有點擔心所以找我朋友郭
    玟瓘一起到場，結果到場的是被告陳仲寅，我一開始就問陳
    仲寅說：「怎麼是你來？你會操作嗎？」，陳仲寅說他姐姐
    要忙，所以請他過來，他有拿一大袋的錢說是新臺幣121 萬
    元要給我看，我們擔心陳仲寅攜帶的錢會是假鈔，所以我們
    說要檢查，就到對面的7-11便利商店去點鈔，後來羅文提供
    帳戶叫我把錢匯過去，我就打電話請我在大陸的合夥人轉帳
    人民幣8 萬9,464 元至吳亞南帳戶，羅文說會由陳仲寅給我
    新臺幣40萬元，算是擔保我的投資叫我放著，獲利的部分會
    額外再給我。我匯款完後羅文一直在電話裡推託說錢沒有收
    到，陳仲寅就跟我說：「他說他沒收到」，所以陳仲寅不給
    我新臺幣，我就給陳仲寅看轉帳證明，還有帳戶裡面的扣款
    證明，但陳仲寅說羅文沒有收到錢所以錢不能給我。後來我
    們僵持了一下，因為羅文說要給他一點時間，他說他們大陸
    的帳戶是他老婆在操作，他老婆電腦那邊需要一段時間，叫
    我等一下，中間我打了很多通電話給羅文，羅文說他在上班
    、開會，不要一直打給他，然後又說他沒有收到錢，我們大
    概等了20幾分鐘。後來陳仲寅說他跟他姐姐通電話，我在旁
    邊聽到他們說：「你不用理他們，等一下會有一台白色車子
    會過來，你上車就趕快走。」，當時我有警覺就跟郭玟瓘講
    說我們好像被騙。陳仲寅在這約10分鐘的中間先說肚子餓，
    要去對面買包子，我跟郭玟瓘就跟著陳仲寅，並在那邊等。
    沒多久之後郭玟瓘跟陳仲寅說不然她要報警，結果陳仲寅趁
    我們不注意的時候轉身要跑，郭玟瓘去抓陳仲寅導致陳仲寅
    跌倒，我就過去幫忙，剛好巡邏的員警過來接手等語（見偵
    卷第33至39頁、本院卷第178 至190 頁），核與陪同告訴人
    到場之友人郭玟瓘於警詢及本院審理中證稱：案發當天告訴
    人說他有一個在網路上認識的投資案，好像獲利不錯，所以
    我就陪同告訴人一起去了解。陳仲寅到現場時，我們知道陳
    仲寅並不是告訴人第一次聯繫的那個本人，陳仲寅說幫他姐
    姐來跟我們見面，我們還問他會不會操作，他說他不清楚。
    當時我跟告訴人就覺得怪，陳仲寅說他有帶現金來，請我們
    放心，他還說現金要不要拿去廁所點，我們覺得這樣很奇怪
    ，剛好對面有超商，所以我們約陳仲寅去超商點鈔，後來確
    認是真鈔，陳仲寅就請我們匯款。匯款完之後陳仲寅一直說
    沒有收到錢，但我們這邊都有匯款的水單，不可能沒有收到
    錢，陳仲寅就一直跟電話中所謂他的姐夫確認，然後對方跟
    陳仲寅說沒收到錢，但我們一直說不可能，所以雙方就僵持
    在那邊大概一個多小時。後來告訴人聽到跟陳仲寅講電話的
    人說有看到白色車子來的話就趕快上車不要理我們，我們就
    覺得好像被騙了，所以就比較警覺，離陳仲寅很近怕他跑掉
    ，我跟陳仲寅說你明明就有收到錢，那我要報警，我報警的
    時候，陳仲寅剛好轉身要跑，然後撞掉我的手機，我就跟陳
    仲寅整個人一起跌在地上，此時7-11便利超商店員剛好出來
    ，我就馬上大聲喊說可否幫我報警，此時巡邏員警剛好經過
    就把陳仲寅攔下來等語（見偵卷第43至47頁、本院卷第190
    至192 頁），就案發當時其等與被告陳仲寅交談之內容及被
    告陳仲寅接到他人指示想逃跑之反應等情，均大致相符；參
    以自被告陳仲寅身上所扣得如附表編號1 所示之行動電話內
    ，於Telegram對話群組暱稱「金金金」、「跛豪」之人有於
    案發當天參與被告陳仲寅與告訴人間相約到場之對話（見偵
    卷第88至89頁），而該「跛豪」即為被告張智凱，此為被告
    陳仲寅所指述明確（見偵卷第19頁、第28頁、本院卷第345
    頁）；佐以被告陳仲寅所使用之行動電話中，LINE暱稱「可
    樂」之人於109 年10月7 日12時38分許傳送：「你為什麼不
    能走」、「說實話，盤查也不關你事」、「你如果不能，我
    叫別人去弄了」、「直接去士林」，嗣於案發當時有傳送：
    「計程車攔了走啊」，被告陳仲寅覆以：「你接他電話」、
    「等等我怎走，說真的」、「現在等他員工而已」、「換我
    們等他」、「還有一招，約明天一過來，就叫他匯，我馬上
    走」，「可樂」於14時58分許覆以：「上車走人」、「你就
    跟他說我姊說沒入」，被告陳仲寅覆稱：「嗯」、「怕計程
    車開不走」，「可樂」覆稱：「車道了」、「你說你要上顆
    （課）」，被告陳仲寅覆稱：「等，你打給他，跟他說話」
    、「跑不掉」，「可樂」覆稱：「你直接上車」、「你就說
    我姊說收到」、「直接走人啦」、「就說沒收到」、「不用
    跑」、「你就說沒收到錢要走了」，被告陳仲寅覆稱：「車
    子呢」，「可樂」覆稱：「17383 」、「3 分鐘」等語，有
    LINE對話紀錄擷圖在卷足憑（見偵卷第81至84頁），而該「
    可樂」即為被告張智凱，為被告陳仲寅所陳述在卷（見本院
    卷第341 頁），可徵被告張智凱確有指示被告陳仲寅於收到
    款項後對告訴人佯以未收到款項為由以逃離現場，並嘗試指
    派車輛將被告陳仲寅接走等情，核與證人即告訴人及郭玟瓘
    上揭所證述被告陳仲寅於收到款項後欲逃離現場之舉措相符
    ；佐以於案發現場之7-11便利商店對面確有停放一台白色自
    小客車乙節，有員警提供之錄影畫面擷圖存卷可考（見偵卷
    第78頁），亦可佐證上揭證人等所述之現場狀況，可徵被告
    陳仲寅辯稱其沒有要逃、其均不知本案款項已收到、其當時
    手機沒電故沒有再跟羅文聯絡、沒有白色車子要其走人等語
    ，均與客觀事證不符，僅為其事後卸責之詞，不足採信。綜
    合上情，堪認被告2 人確有加入羅文等人所屬之詐欺集團，
    並與其等共同基於詐欺取財之犯意聯絡，由被告陳仲寅以攜
    帶新臺幣121 萬元到場供告訴人檢視，以作為取信告訴人之
    詐術，實則並無協助告訴人投資或換匯之真意，使告訴人陷
    於錯誤，因而匯款人民幣共8 萬9,464 元至吳亞南帳戶，進
    而受有財產損害等節甚明。
  ㈡被告陳仲寅固辯稱其欲告告訴人強盜等語。然查，從上開被
    告陳仲寅欲逃逸之舉，顯係對告訴人為現在不法侵害之詐欺
    行為，因而告訴人與郭玟瓘縱有當場將被告陳仲寅壓制成傷
    ，亦屬正當防衛，而無不法之情。至於被告陳仲寅另辯稱其
    若要欺騙告訴人，不會攜帶新臺幣121 萬元到現場等語。然
    倘若被告陳仲寅未攜帶新臺幣121 萬元到場供告訴人檢視，
    衡情告訴人殊無相信素不相識之被告陳仲寅將為其操作投資
    或換匯，進而匯款人民幣與對方之可能，此新臺幣121 萬元
    實為被告陳仲寅作為取信於告訴人之工具甚明，故被告陳仲
    寅上揭所辯，顯屬無稽。又倘若確如被告陳仲寅所辯，其沒
    有欲逃逸之舉且不知道攜帶新臺幣121 萬元之緣由為何，然
    告訴人及郭玟瓘何須於案發當時報警？又被告陳仲寅何以回
    覆「可樂」：「我跑不掉」等字詞？被告陳仲寅又何須大費
    周章從臺中攜帶高達新臺幣121 萬元之現金到場，並出示與
    告訴人檢視？在在與常情相違，亦徵被告陳仲寅早已明知此
    情係為欺騙告訴人之詐術，而與被告張智凱、羅文等人具有
    本罪之犯意聯絡並到場參與行為分擔無訛，則其上揭所辯，
    均無足採。
  ㈢被告張智凱固否認上揭LINE暱稱「可樂」、Telegram暱稱「
    跛豪」為其本人。然此經被告陳仲寅迭於警詢及本院審理中
    均一致指證明確，參以被告張智凱前於109 年3 月間與被告
    陳仲寅共同參與詐欺集團而涉犯三人以上共同詐欺取財、洗
    錢及參與犯罪組織等罪，經檢察官提起公訴，此有臺灣臺北
    地方檢察署109 年度偵字第13335 號之起訴書存卷可考（見
    本院卷第199 至215 頁），參諸該案被告張智凱亦係使用「
    可樂」作為微信暱稱，且其供稱曾指示被告陳仲寅去公司領
    款等情，為證人陳仲寅於本院審理中所證述明確（見本院卷
    第341 至342 頁），可徵被告張智凱早已與被告陳仲寅共同
    參與詐欺集團，其等共同詐欺之手法，雖非完全相同，但仍
    具有一定之相似程度。復參諸被告張智凱曾於案發當天至士
    林分局，且願意與告訴人談和解乙節，業據證人即告訴人於
    本院審理中證述明確（見本院卷第189 頁、第356 頁），此
    亦為被告張智凱所不否認（見本院卷第350 頁），堪認被告
    張智凱對於本案確實有所參與，否則若如其所辯僅為被告陳
    仲寅向他人買車（見本院追加卷第48至49頁），其何須大費
    周章從臺中到臺北與被告陳仲寅會合，又至警局嘗試與告訴
    人和解？上揭客觀事證均可間接佐證被告陳仲寅所述應屬非
    虛。況被告張智凱供稱其與被告陳仲寅為朋友，其等間無任
    何仇恨或嫌隙（見本院卷第350 頁），核與被告陳仲寅所述
    相符（見本院卷第343 頁、第345 頁），可認被告陳仲寅應
    無故意構陷其於罪之動機，則被告張智凱空言否認上情，自
    難憑採。被告張智凱另辯稱案發當天係被告陳仲寅向林子敬
    借款新臺幣121 萬元用以北上買車等語。然查，被告陳仲寅
    供稱其當日攜帶新臺幣121 萬元之原因，乃係其向友人借款
    及自有之款項共新臺幣83萬元，包括被告張智凱所交付之新
    臺幣38萬元，被告張智凱再請其將總額新臺幣121 萬元交與
    告訴人以兌換人民幣等語（見本院卷第337 至340 頁），可
    知被告2 人就該筆款項之來源、金額、目的，究係被告張智
    凱給付被告陳仲寅新臺幣38萬元請其向告訴人兌換人民幣，
    或係被告陳仲寅向林子敬借款買車等情，2 人之供述均不一
    致，則其所辯，已難採信。又參以被告張智凱於偵查中供稱
    ：案發當天我請陳仲寅上臺北幫我買車等語（見士林地檢署
    110 年度偵緝字第736 號卷第5 頁），復於本院準備程序中
    稱：這筆錢是陳仲寅跟我朋友林子敬借錢，陳仲寅說要去買
    車，我是在臺中交錢給陳仲寅的等語（見本院追加卷第48至
    49頁），又於本院審理中稱：這筆121 萬元是林子敬的，林
    子敬麻煩陳仲寅去買車，我只是負責轉交這筆錢而已等語（
    見本院卷第347 至348 頁），可知該筆款項究係其委託被告
    陳仲寅向他人買車，抑或是被告陳仲寅自己要買車，方向林
    子敬借款，又或係林子敬自己要買車等節，前後已有諸多矛
    盾之處，故其辯解顯難採信。至於證人林子敬雖於本院審理
    中證稱係被告陳仲寅向其借款買車等語（見本院卷第351 至
    353 頁），然該筆款項縱係被告陳仲寅向林子敬借款所得，
    實際上嗣後已為被告2 人所有作為取信於告訴人之詐術所用
    ，如上所述即明，從而該筆款項之來源究係借款或是被告2
    人自有之資金，核與被告2 人本案詐欺行為並無關聯性，自
    無從以證人林子敬之證詞，得作為有利於被告2 人之認定。
  ㈣綜上所述，被告2 人所辯上情，無非卸責之詞，均不足採信
    。本案事證明確，被告2 人上揭犯行，堪以認定，均應予依
    法論科。
四、論罪科刑：
  ㈠論罪：
  1.查本案除被告2 人之外，尚有與告訴人聯繫之羅文，而該羅
    文之聲音，經告訴人於本院審理中當庭指認，認與被告張智
    凱之聲音不同（見本院卷第356 頁）；參以被告2 人所加入
    之Telegram對話群組中，除被告陳仲寅（即「少黃」）、張
    智凱（即「跛豪」）外，另有暱稱為「W OlF 」之人，堪認
    除被告2 人外，尚有其他共犯參與本案詐欺犯行，而屬三人
    以上共同為之者，被告2 人既同在該對話群組中，自對共犯
    人數已達三人以上一事均知之甚詳無疑。
  2.核被告2 人上揭所為，均係犯刑法第339 條之4 第1 項第2
    款之三人以上共同詐欺取財罪。被告2 人間就本案犯行與羅
    文、「W OlF 」等人間具有犯意聯絡及行為分擔，均應論以
    共同正犯。
  ㈡被告2 人均構成累犯，均應依刑法第47條第1 項加重其刑：
    被告陳仲寅前因違反毒品危害防制條例案件，經法院判處應
    執行有期徒刑8 月確定，並於108 年9 月26日因縮短刑期假
    釋出監，於108 年12月10日縮刑期滿，嗣假釋未經撤銷視為
    執行完畢；被告張智凱因違反毒品危害防制條例案件，經臺
    灣臺中地方法院判處有期徒刑5 月確定，並於109 年4 月16
    日易科罰金執行完畢等情，有臺灣高等法院被告前案紀錄表
    在卷可憑（見本院卷第23至25頁、見本院追加卷第16頁），
    其等於前案有期徒刑執行完畢後5 年內，故意再犯本案有期
    徒刑以上之罪，均為累犯，審酌被告2 人所犯並無符合刑法
    第59條所定之要件，並有上開構成累犯之前科紀錄，且其等
    於執行完畢後，短短不到1 年之期間均再犯本案，顯見其等
    對於刑罰之反應力顯然薄弱，適用上開累犯之規定加重，亦
    不致生其等所受之刑罰超過其所應負擔罪責，導致其等人身
    自由因此遭受過苛之侵害，而有不符憲法罪刑相當原則，進
    而牴觸憲法第23條比例原則之情形，符合累犯應加重其刑之
    立法意旨，爰參照司法院釋字第775 號解釋之意旨，就其所
    犯上開之罪，均應依刑法第47條第1 項規定加重其刑。
  ㈢量刑：
    爰以行為人之責任為基礎，審酌被告2 人加入詐欺集團共同
    以不實之詐術致告訴人陷於錯誤，告訴人因而匯款人民幣8
    萬9,464 元，嗣即時為告訴人當場阻止被告陳仲寅離去，所
    幸得以扣得如附表編號2 所示之現金等犯罪手段及犯罪所生
    損害；參以被告張智凱係基於指揮被告陳仲寅之角色，其惡
    性較被告陳仲寅為重；復參諸被告2 人於本案偵、審程序中
    均矢口否認犯行，難認其等犯後態度良好，但被告陳仲寅已
    與告訴人達成和解，有本院和解筆錄在卷可稽（見本院110
    年度附民字第26號卷第15頁），可認其犯後態度較被告張智
    凱為佳；又衡諸告訴人到庭陳稱：刑度請法院來決定，量刑
    部分沒有意見等語（見本院卷第194 頁、第367 頁）之量刑
    意見；兼衡被告陳仲寅前有諸多恐嚇取財、詐欺、毀損、毒
    品等經法院判決確定之前科紀錄；被告張智凱前則有諸多詐
    欺及毒品等前科，有臺灣高等法院被告前案紀錄表在卷可查
    （見本院卷第11至31頁、本院追加卷第9 至21頁），足見其
    等品行均不佳；暨被告陳仲寅自陳：高中畢業之教育、智識
    程度、已婚、育有1 子5 歲、入監前從事塑膠地板相關之工
    作、月收入約新臺幣3 、4 萬元等語；被告張智凱自陳：高
    中畢業之教育、智識程度、離婚、育有1 子10歲由前妻照顧
    、入監前做網拍之工作、月收入約新臺幣10至20萬等語（見
    本院卷第366 頁）之家庭經濟生活狀況等一切情狀，分別量
    處如主文所示之刑。
五、沒收：
  ㈠犯罪所得部分：
  1.按犯罪所得，屬於犯罪行為人者，沒收之；前條犯罪所得及
    追徵之範圍與價額，認定顯有困難時，得以估算認定之，刑
    法第38條之1 第1 項前段、同法第38條之2 第1 項分別定有
    明文。有關共同正犯犯罪所得之沒收，最高法院於104 年8
    月11日之104 年度第13次刑事庭會議決議改採應就各人所分
    得者為之之見解。又所謂各人「所分得」，係指各人「對犯
    罪所得有事實上之處分權限」，法院應視具體個案之實際情
    形而為認定：倘若共同正犯各成員內部間，對於不法利得分
    配明確時，固應依各人實際分配所得沒收；然若共同正犯成
    員對不法所得並無處分權限，其他成員亦無事實上之共同處
    分權限者，自不予諭知沒收；至共同正犯各成員對於不法利
    得享有共同處分權限時，則應負共同沒收之責。至於上揭共
    同正犯各成員有無犯罪所得、所得數額，係關於沒收、追繳
    或追徵標的犯罪所得範圍之認定，因非屬犯罪事實有無之認
    定，並不適用嚴格證明法則，無須證明至毫無合理懷疑之確
    信程度，應由事實審法院綜合卷證資料，依自由證明程序釋
    明其合理之依據以認定之（最高法院104 年8 月11日104 年
    度第13次刑事庭會議決議、最高法院104 年度台上字第3937
    號判決意旨參照）。又共同正犯犯罪所得之沒收或追徵，應
    就各人所分得之數為之；又所謂各人「所分得」之數，係指
    各人「對犯罪所得有事實上之處分權限」而言，其各成員有
    無犯罪所得、所得數額，係關於沒收、追繳或追徵標的犯罪
    所得範圍之認定，雖非屬犯罪事實有無之認定，不適用「嚴
    格證明法則」，無須證明至毫無合理懷疑之確信程度，事實
    審法院仍應視具體個案之實際情形，於各共同正犯有無犯罪
    所得，或犯罪所得多寡，綜合卷證資料及調查結果，依自由
    證明程序釋明其合理之依據而為認定，倘若共同正犯各成員
    內部間，對於不法利得分配明確時，應依各人實際分配所得
    宣告沒收；若共同正犯成員對不法所得並無處分權限，與其
    他成員亦無事實上之共同處分權限者，自不予諭知沒收；然
    若共同正犯各成員對於不法利得享有共同處分權限時，則仍
    應負共同沒收之責（最高法院106 年度台上字第539 號判決
    要旨可資參照）。
  2.經查，告訴人匯款人民幣8 萬9,464 元（依照匯率換算約為
    新臺幣37萬8,000 元）至吳亞南帳戶，為本案被告2 人之犯
    罪所得，而被告2 人均未能明確供述該帳戶為何人所有（見
    偵卷第19頁、本院追加卷第48至49頁），可認無從確定該帳
    戶實際究係由何人具有處分權，應認被告2 人具有共同處分
    權，則吳亞南帳戶內告訴人所匯入之款項，已與被告陳仲寅
    當日所攜帶扣案如附表編號2 所示新臺幣121 萬元混合而無
    法識別，均為被告2 人共同所有，是因被告2 人實際犯罪所
    得之數額、比例認定有所困難，顯見該犯罪所得之分配並不
    明確，然終究仍屬被告2 人共同詐欺取得之財物，有共同處
    分權限，且既未合法發還被害人，又無過苛之情，依前揭規
    定，應就人民幣8 萬9,464 元部分，經估算約為新臺幣37萬
    8,000 元（以臺灣銀行109 年10月7 日人民幣兌換新臺幣之
    現金及即期牌告匯率約在每1 元人民幣兌換4.199 至4.361
    元新臺幣，取中間值及整數後所得之數額計算後為37萬8,00
    0 元，見本院卷第49至51頁），依刑法第38條之1 第1 項共
    同宣告沒收。
  ㈡犯罪所用之物均應予沒收：
  1.按供犯罪所用之物，屬於犯罪行為人者，得沒收之。又犯罪
    所得，屬於犯罪行為人者，沒收之。但有特別規定者，依其
    規定。前二項之沒收，於全部或一部不能沒收或不宜執行沒
    收時，追徵其價額。刑法第38條第2 項前段、第38條之1 第
    1 項、第3 項定有明文。次按所謂「責任共同原則」，乃因
    行為人就共同犯行存有相互利用及補充關係，且與行為結果
    具因果支配關連，必須同負其責，而對行為人論處共同正犯
    之「罪責」而言。至於供犯罪所用或預備之犯罪工具沒收，
    因刑事沒收新制業將犯罪工具之沒收，定性為刑罰或保安處
    分以外之獨立法律效果，並非從刑，是對於共同行為人沒收
    犯罪工具，並無責任共同原則之適用，自屬當然。刑法第38
    條第2 項規定供犯罪所用之物之裁量沒收，以該物屬於犯罪
    行為人即被告者為限，包括被告有所有權或有事實上處分權
    之情形，始得在該被告罪刑項下諭知沒收，至於非所有權人
    ，又無共同處分權之共同正犯，自無庸在其罪刑項下諭知沒
    收。
  2.經查，扣案如附表編號1 所示之行動電話1 支（IMEI碼：00
    0000000000000 號、000000000000000 號、含門號00000000
    00號、0000000000號SIM 卡共2 張）為被告陳仲寅所有供本
    案犯罪聯繫所用之物，既為其犯罪所用之物，爰依刑法第38
    條第2 項規定，於被告陳仲寅所犯罪刑後宣告沒收。又扣案
    如附表編號2 所示新臺幣121 萬元，扣除上開被告2 人共同
    之犯罪所得新臺幣37萬8,000 元後之新臺幣83萬2,000 元，
    為被告2 人所有用來取信於告訴人，供其等犯罪所用之物，
    乃依同條項之規定，宣告沒收。
據上論斷，應依刑事訴訟法第299 條第1 項前段，刑法第339 條
之4 第1 項第2 款、第47條第1 項、第38條第2 項、第38條之1
第1項，刑法施行法第1 條之1 第1 項，判決如主文。
本案經檢察官郭千瑄提起公訴，檢察官蔡東利追加起訴，檢察官
許梨雯、周禹境到庭執行職務。
中    華    民    國   110    年    9     月    23    日
                  刑事第六庭審判長法  官  雷雯華
                                  法  官  李建忠
                                  法  官  林哲安
以上正本證明與原本無異。
如不服本判決，應於收受判決後20日內向本院提出上訴書狀，並
應敘述具體理由；其未敘述上訴理由者，應於上訴期間屆滿後20
日內向本院補提理由書（均須按他造當事人之人數附繕本），「
切勿逕送上級法院」。告訴人或被害人如對於本判決不服者，應
具備理由請求檢察官上訴，其上訴期間之計算係以檢察官收受判
決正本之日期為準。
                                  書記官  劉翊婷
中    華    民    國   110    年    9     月    28    日
附錄本案論罪科刑法條全文：
刑法第339 條之4 ：
犯第339 條詐欺罪而有下列情形之一者，處1 年以上7 年以下有
期徒刑，得併科1 百萬元以下罰金：
一、冒用政府機關或公務員名義犯之。
二、三人以上共同犯之。
三、以廣播電視、電子通訊、網際網路或其他媒體等傳播工具，
    對公眾散布而犯之。
前項之未遂犯罰之。
附表：
┌──┬────────────┬──┬──────────┐
│編號│品項                    │數量│備註                │
├──┼────────────┼──┼──────────┤
│1   │行動電話（廠牌：SONY、顏│1支 │保管字號：本院110 年│
│    │色：金色。含行動電話門號│    │度保管字第276號     │
│    │0000000000號、0000000000│    │                    │
│    │號SIM 卡共2 張、IMEI碼：│    │                    │
│    │000000000000000 號、3581│    │                    │
│    │00000000000 號）        │    │                    │
├──┼────────────┼──┼──────────┤
│2   │新臺幣121萬元           │1210│保管字號：士林地檢署│
│    │                        │張千│109 年度保管字第2323│
│    │                        │元紙│號                  │
│    │                        │鈔  │                    │
└──┴────────────┴──┴──────────┘